【裁判字號】    96,抗,457
【裁判日期】    970226
【裁判案由】    本票裁定
【裁判全文】
臺灣臺北地方法院民事裁定               96年度抗字第457號
抗  告  人  嘉新食品化纖股份有限公司
法定代理人  甲○○
            丁○○
            乙○○
相  對  人  陸葉實業股份有限公司
法定代理人  丙○○
上列當事人間本票裁定事件，抗告人對於中華民國96年4月30日
本院96年度票字第27797號裁定提起抗告，本院裁定如下：
    主  文
抗告駁回。
抗告程序費用新台幣壹仟元由抗告人負擔。
    理  由
一、相對人於原審聲請意旨略以：伊執有抗告人於民國95年12月
    19日簽發，票面金額分別為新台幣 (下同)(1)983,952元、(2)
    558,634元，約定付款地在台北市，約定利息按年利率6%計
    算，到期日分別為(1)96年3月1日、(2)96年3月31日，並免除
    作成拒絕證書之本票2紙 (下稱系爭本票)， 經伊於到期日
    提示，均未獲付款。爰依票據法第123條規定，聲請裁定就
    上開未付票款本息准許強制執行等語。
    原審就系爭本票(1)983,952元及自96年3月1日起算之約定利
    息，(2)558,634元及自96年3月31日起算之約定利息，裁定准
    許強制執行。
二、抗告意旨略以：伊曾向本院聲請公司重整及保全財產之緊急
    處分，經本院於96年1月4日以96年度聲字第138號裁定為債
    權人不得行使對於伊之債權，包括提示票據或其他行使債權
    行為之緊急處分，又該緊急處分之期間曾經延長一次，期間
    於96年7月2日屆滿，相對人縱有於系爭本票到期日後提示本
    票，亦因違反前開緊急處分裁定內容而無效，相對人既未合
    法提示系爭本票，自不得行使追索權。爰提起抗告，求予廢
    棄原裁定等語。
三、按執票人向本票發票人行使追索權時，得聲請法院裁定後強
    制執行，票據法第123條定有明文。又法院為公司重整裁定
    前，依公司法第287條第1項第3款就公司履行債務及對公司
    行使債權為限制處分、第4款就公司破產、和解或強制執行
    程序之停止；旨在維持公司現狀，故解釋上應認為僅係限制
    公司為現實給付，且係指在訴訟外由公司為現實給付行為以
    履行債務，不包括債權人以訴訟或非訟方式訴請法院裁判公
    司履行債務在內。次按「公司裁定重整後，公司之破產、和
    解、強制執行及財產關係所生之訴訟程序，當然停止」、「
    重整債權人非依重整程序，均不得行使權利。」，公司法第
    294條、第296條第1項分別定有明文，亦即所有重整債權人
    均應受此拘束。故上開所謂「財產關係所生之訴訟程序」，
    應包括非訟程序在內；此與前開公司法第287條第1項第3款
    及第4款之規定，係為保全及維持重整公司財產現狀，僅限
    制重整公司不得為現實給付，並不包括實現債權前之取得執
    行名義之訴訟或非訟程序在內者不同（最高法院94年度台抗
    字第284號裁定參照）。查相對人主張之事實，業據提出本
    票2紙為證 (見原審卷第6頁、第7頁），並為抗告人所不爭
    執，而原審就系爭本票為形式上之審查，認其已具備本票各
    項記載事項，合於票據法第120條規定，屬有效之本票，乃
    裁定准許強制執行，並無不合。抗告人雖提出本院96年度聲
    字第138號緊急處分裁定，惟依上開說明，前揭緊急處分裁
    定，本不能禁止相對人以非訟程序（即以系爭本票聲請裁定
    准許強制執行）取得執行名義，況本票裁定僅屬執行名義之
    取得，尚與強制執行程序有間，尤其抗告人已於96年6月26
    日撤回重整之聲請，參以公司法第287條第3項規定之精神，
    前揭緊急處分亦失其效力。是抗告人此部分之抗辯，要無可
    採。
四、次按本票既載明免除作成拒絕證書，執票人聲請裁定准予強
    制執行時，自毋庸提出已為付款提示之證據。且本票執票人
    依票據法第123條規定向本票發票人行使追索權，聲請法院
    裁定准予強制執行，係屬非訟事件，對於此項聲請所為裁定
    ，僅依非訟事件程序，就本票形式上之要件是否具備予以審
    查為已足，發票人如主張執票人未為提示，依票據法第124
    條準用同法第95條但書之規定，應由其負舉證之責（最高法
    院84年度台抗字第22號判決參照）。查系爭本票載明免除作
    成拒絕證書，執票人即相對人聲請裁定准予強制執行時，自
    毋庸提出已為付款提示之證據，況本票裁定強制執行事件，
    屬非訟事件，此項聲請之裁定，及抗告法院之裁定，僅依非
    訟事件程序，就本票形式上之要件是否具備予以審查為已足
    ，並無確定實體上法律關係存否之效力，如發票人就票據債
    務之存否有爭執時，應由發票人提起確認之訴，以資解決（
    最高法院57年台抗字第76號、56年台抗字第714號判例參照
    ）。是抗告人所辯相對人未為合法提示一節，依上開說明，
    應由抗告人負舉證之責，抗告人就此既未舉證以實其說，所
    辯自無足採。
五、從而，抗告意旨指摘原裁定不當，求予廢棄，為無理由，應
    予駁回。爰裁定如主文。
中    華    民    國    97    年    2     月    26    日
                  民事第六庭  審判長法  官  張競文
                                    法  官  曾部倫
                                    法  官  陳文正
以上正本係照原本作成。
如不服本裁定，僅得於收受本裁定正本送達後10日內，須經本院
許可，且須以本裁定所涉及之法律上見解具有原則上之重要性者
為限，始得於本裁定送達後10日內以適用法規顯有錯誤為理由，
向本院提出再抗告狀，（須附繕本一份及繳納再抗告裁判費新台
幣1,000元），經本院許可後始可再抗告。
中    華    民    國    97    年    2     月    26    日
                                書記官  戴伯勳


司法院資訊處製作；財團法人民間司法改革基金會備份。
